最　高　行　政　法　院　裁　定　　　　　　　　　　九十三年度裁字第二○二號
　　聲　請　人　乙○○
　　相　對　人　財政部臺灣省北區國稅局
　　代　表　人　甲○○
右聲請人因遺產稅事件，對於中華民國九十二年二月二十日本院九十二年度裁字第二
一一號裁定，聲請再審。本院裁定如左：
　　主  文
再審之聲請駁回。
再審訴訟費用由聲請人負擔。
　　理  由
按當事人對於本院所為裁定聲請再審，必須原裁定具有行政訴訟法第二百七十三條第
一項、第二項所列情形之一者，始得為之。而行政訴訟法第二百七十三條第一項第一
款所謂「適用法規顯有錯誤者」，係指原裁定所適用之法規與該案應適用之現行法規
相違背，或與解釋判例有所牴觸者而言。至於法律上見解之歧異，聲請人對之縱有爭
執，要難謂為適用法規錯誤，自不得據為聲請再審理由。查本件聲請人之被繼承人奚
傳鈞於民國八十四年十二月十日死亡，由聲請人繼承並辦理遺產稅申報，經相對人核
定遺產總額為新台幣（下同）一○四、六○七、一一三元，遺產淨額為九六、二○七
、一一三元，發單課徵遺產稅三三、九三七、九一六元。聲請人以坐落台北縣永和市
○○段三九九、四○○、五一五、五二六地號土地四筆，持分各三分之一，係列入遺
產課稅之土地，乃依行為時遺產及贈與稅法第三十條第二項規定，向相對人申請以該
四筆土地抵繳遺產稅，不足部分願以現金繳納。經相對人以系爭土地係無償供公眾通
行且由永和市○○○○○道路用地，依行為時遺產及贈與稅法第十六條第十二款規定
，不計入遺產總額，乃連同被繼承人持有瑪利美琪化工股份有限公司投資部分併行更
正，核定遺產總額為九○、○三○、一八八元，遺產淨額為八一、六三○、一八八元
，應納遺產稅額為二七、九六一、三七七元。嗣聲請人以其無力繳巨額遺產稅，迭向
相對人申請以前開四筆土地抵繳遺產稅，不足部分以現金付清，經相對人分別以八十
七年八月七日北區國稅中和徵字第八七○九○一○九號、八十七年九月八日北區稅中
和徵字第八七○九三八○二號函復否准所請。聲請人不服，循序提起一再訴願，遞遭
決定駁回，乃提起行政訴訟，亦經本院九十年度判字第二○一一號判決（下稱原判決
）駁回，嗣聲請人提起再審之訴，經本院九十一年度裁字第三四二號裁定（下稱原裁
定）以再審之訴應於三十日之不變期間內提起。前項期間自判決確定時起算。但再審
之理由知悉在後者，自知悉時起算，行政訴訟法第二百七十六條第一、二項定有明文
。又不得上訴而不宣示之判決，於公告主文時確定，同法第二百十二條第二項亦定有
明文。聲請人因遺產稅事件，不服原判決，於九十年十二月十四日提起再審之訴。惟
原判決係於同年十一月一日公告主文，此有判決公告證書附於該案卷可稽。聲請人提
起再審之訴之期間，應自九十年十一月二日起算，迄至九十年十二月一日已屆滿三十
日，因當日為星期六，依法應順延至十二月三日（星期一）屆滿，聲請人遲至同年十
二月十四日，始提起再審之訴，亦有本院加蓋於訴狀上收文戳記所載日期可據，顯已
逾越法定不變期間。又聲請人並未依行政訴訟法第二百七十七條第一項第四款規定，
於訴狀內表明關於遵守不變期間之證據，此項法定程式之欠缺且不屬由審判長限定期
間命其補正之事由，應逕認本件再審之訴因逾期不合法，遂駁回聲請人再審之訴。聲
請人仍不服，略以不得上訴而不宣示之判決，其再審不變期間，理應自判決書送達日
起算，且再審理由知悉在後者，由知悉時起算。原裁定認不得上訴而不宣示之判決，
其再審不變期間，自判決主文公告日起算，有違訴訟上之誠信原則等語，主張原裁定
有適用法規顯有錯誤之再審事由，聲請再審。惟按「再審之訴應於三十日之不變期間
內提起。前項期間自判決確定時起算。但再審之理由知悉在後者，自知悉時起算。」
、「不得上訴而不宣示之判決，於公告主文時確定。」行政訴訟法第二百七十六條第
一、二項及第二百十二條第二項分別定有明文。且行政訴訟法第二百七十六條二項但
書所謂再審之訴之不變期間，自知悉再審之理由時起算。係指再審之訴自判決確定時
起算，已逾三十日之不變期間，惟事後始知悉有行政訴訟法第二百七十三條第一項各
款再審之理由，才有其適用。本院經核原裁定所適用之法規與該案應適用之現行法規
並不相違背，與解釋、判例亦無牴觸之情形，即無首開說明所稱之適用法規顯有錯誤
之再審事由。從而，尚難認為原裁定有聲請人所指適用法規顯有錯誤之再審事由，再
審之聲請應予駁回。
據上論結，本件再審之聲請為無理由，爰依行政訴訟法第二百八十三條、第二百七十
八條第二項、第一百零四條、民事訴訟法第九十五條、第七十八條，裁定如主文。
中　　華　　民　　國　　九十三　　　年　　　二　　　　月　　二十六　　　日
                    最 高 行 政 法 院  第 四 庭
                                審 判 長 法  官　　　徐　樹　海
                                         法  官      鄭  淑  貞
                                         法  官　　　高　啟　燦
                                         法  官　　　吳　錦　龍
                                         法  官　　　林　茂　權
右  正  本  證  明  與  原  本  無  異
　　　　　　　　　　　　　　　　　　　　 法院書記官　王  褔  瀛
中　　華　　民　　國　　九十三　　　年　　　二　　　　月　　二十七　　　日
